【裁判字號】    95,訴,1073
【裁判日期】    950921
【裁判案由】    損害賠償
【裁判全文】
臺灣板橋地方法院民事判決              95年度訴字第1073號
原      告  乙○○
                        樓
訴訟代理人  紀復儀律師
被      告  永裕居建設股份有限公司
                        樓
法定代理人  丙○○
訴訟代理人  林慈發律師
上列當事人間請求損害賠償事件，經本院於民國95年9月7日言詞
辯論終結，判決如下：
    主  文
原告之訴駁回。
訴訟費用由原告負擔。
    事實及理由
一、原告主張：
  (一)原告於民國94年1 月9 日向被告購買預售之達人生活菁英館
    B3棟9 樓暨10樓（下稱系爭房屋），並支付定金新臺幣（下
    同）16萬元。嗣後復於94年1 月30日與被告簽署房屋買賣契
    約（總價233 萬2,000 元）及與訴外人劉福鑽簽訂土地買賣
    契約（總價284 萬8,000 元）；與訴外人直而圓工程股份有
    限公司（下稱直而圓公司）簽訂公共程設施及室內工程承攬
    合約書（總價6 萬元），並支付簽約金26萬元、開工費22萬
    元，嗣後並依照付款辦法之規定支付應繳金額。
  (二)後於95年3 月25日至現場支付前揭買賣標的物之產權登記預
    繳費用9 萬6,242 元時，赫然發現系爭房屋之方位座向，並
    非原告當初購買預售屋時被告公司營業員甲○○所稱「面對
    台北大學」，反而係背對台北大學。被告公司當初標榜者，
    即係達人生活菁英館為「台北大學正門口」，且原告欲購買
    系爭房屋之主要原因，亦係考量系爭房屋可正面欣賞台北大
    學景觀，被告職員甲○○並於標準層平面圖上親自記載面對
    台北大學與大觀路方位。詎被告興建完成後B3棟完全背對台
    北大學與被告簽約時之說法完全相反。經屢催出面協商未果
    ，原告只得依系爭房屋買賣契約書第15條以律師函通知被告
    解除契約。又系爭房屋背對台北大學，與當初被告銷售時向
    原告說明面對台北大學完全相反，被告對原告已構成給付不
    能，原告自得依民法第256 條規定解除契約，並以起訴狀繕
    本送達作為解除契約意思表示之送達。
  (三)請求損害賠償之計算：
    (1)原告於向被告購屋時，支付定金16萬元，因被告原因致不
      能履行，原告自得依民法第249 條第3 款規定，請求被告
      加倍返還定金，合計32萬元。
    (2)原告已給付價金包括簽約金26萬元、開工22萬元，尚有6
      期各2 萬元款項合計69萬6,242 元，依民法第259 條規定
      被告需全額返還。並就其中48萬元部分加計自94年1 月30
      日起至清償日止，按年息5%計算法定遲延利息。
    (3)依系爭房屋買賣契約第16條規定，違反第15條第1 項約定
      或不賣情事時，買方除得以書面向賣方解除契約外，並得
      請求賠償房地總價（524 萬元）15% 違約金，共計78萬6,
      000 元。
  (四)併為聲明：被告應給原告180 萬2,242 元，及其中48萬元自
    94年1 月30日起；其餘部分自起訴狀繕本送達翌日起，均至
    清償日止，按年息5%計算之利息。
二、被告抗辯：兩造於94年1 月30日簽署系爭房屋買賣契書時，
    被告接待中心之現場均有房屋模型之地理位置圖，對於相關
    道路及台北大學相關位置均非常明顯，原告所謂「面對」台
    北大學抑或「背對」台北大學，究係以「基地面對」台北大
    學，抑或「系爭房屋之客廳面對」台北大學，純係原告主觀
    之想法，被告實無法置喙。況系爭買賣契約書中附件三之一
    、三之二、三之三、三之四及附件十等附圖，原告所購系爭
    房屋均與8 米計劃道路（即大觀路）相鄰，原告知之甚詳，
    系爭買賣契約自應以契約所載內容為主（原告提出之標準層
    平面圖並非系爭契約之附件，亦非被告之廣告文宣。），被
    告並無債務不履行之情。遑論本件被告究構成「給付不能」
    何種類型，並未據原告詳為說明，而系爭大樓業已完成交屋
    手續，出售率高達百分之八、九十，被告為息訟，甚至願意
    給付達120 萬元金額予原告以為解除契約條件，無奈仍不為
    原告所接受等語。併為答辯聲明：如主文所示。
三、兩造不爭執之事項：
  (一)原告於94年1 月9 日係透過被告銷售員甲○○之介紹向被告
    購買預售之系爭房屋，並支付定金16萬元。嗣後復於94年1
    月30日與被告簽署房屋買賣契約（總價233 萬2,000 元）及
    與訴外人劉福鑽簽訂土地買賣契約（總價284 萬8,000 元）
    ；與訴外人直而圓公司簽訂公共程設施及室內工程承攬合約
    書（總價6 萬元），並支付簽約金26萬元、開工費22萬元，
    嗣後並依照付款辦法之規定支付應繳金額（6 期各2 萬元）
    等情，並有契約書三份（原證1 、2 、3）在 卷可佐。
  (二)原告於95年5 月22日委請律師發函通知被告及訴外人劉福鑽
    依系爭契約第15條規定解除契約；嗣再於95年5 月30日提起
    本件訴訟，本於民法第256 條規定，以起訴狀繕本送達（95
    年6 月7 日）作為解除契約意思表示等情，並有律師函（即
    原證7）、 起訴狀及送達證書各一份附卷可憑。
  (三)原告所提出標準層平面圖（詳原證4）上 ，有關「大觀路、
    學勤路、台北大學、保直及（訂金8 、簽約13、開工11(32)
    ）」字跡為證人甲○○於93年12月12日與原告簽訂房地、車
    位預約登記單（詳被證3 第1 項）前，當場書寫。前開標準
    平面圖就台北大學與大觀路之記載，與實際興建完成後房屋
    之相關方位相反。
  (四)94年1 月9 日原告重新書立之房地、車位預約登記單（詳被
    證3 第2 項；總價金減少）時，被告展售中心尚無被證1 模
    型屋；94年1 月30日正式簽訂系爭契約時，現場則已有模型
    屋等情（詳本院95年7月27日言詞辯論筆錄）。
四、原告主張：系爭房屋不符合被告出售時所告知「面對」台北
    大學之要件，被告已然違反系爭契約第15條規定，原告除得
    解除契約，並得依契約第16條第1 項規定請求返還已繳房屋
    價款及按房地總價15 %計算之違約金等情。被告則否認其有
    何違約或不賣等該當契約第15條或第16條要件之情事。經查
    ：
    按系爭契約（即原證1 ，兩造對其真正並無意見）第15條第
    1 項乃約定「賣方保證本約標的產權絕對清楚，絕無一屋數
    賣或無權占有他人土地，如因可歸責賣方事由之糾葛情事者
    ，概由賣方自行釐清，否則因而不能按原計劃興建完成時，
    買方得訂相當期限以書面催告賣方解決，倘賣方拒絕履行，
    則買方得以書面向賣方主張解除本契約，雙方同意依第16條
    之約定處理。」；第16條第1 項則約定「賣方違反第15條第
    1 項約定或不賣情事時，買方除得以書面向賣方解除本契約
    外，解約時賣方並應將已繳房屋價款全部退還予買方外，並
    應同時賠償房地總價款15% 之違約金。但該賠償之金額超過
    已繳價款者，則以已繳價款為限。」本件姑不論原告主張被
    告於出售系爭房屋時，曾告知原告系爭房屋客廳面對台北大
    學等情，是否為真正。縱信屬實，與契約第15條所約定「買
    賣標的產權不清楚」或第16條所定「賣方不賣」等情，並不
    相符。準此，原告以系爭房屋方位不對為由，依契約第15條
    第1 項、第16條第1 項約定，解除契約並請求返還已繳房價
    款及賠償房地總價15% 之違約金（78萬6,000 元），為無理
    由，應予駁回。
五、原告主張：系爭房屋背對台北大學，與當初被告銷售時向原
    告說明面對台北大學完全相反，被告對原告已構成給付不能
    ，原告自得依民法第256 條規定解除契約等情。被告抗辯：
    預約登記單書立時現場固無建物模型，惟於第一次填載預約
    登記單之日（93年12月12日）原告即將契約帶回，至94年1
    月30日始正式簽訂本約（現場已有模型），而於系爭房屋買
    賣契約之本約中附件三之一、三之二、三之三、三之四及附
    件十等附圖，原告所購系爭房屋均與8 米計劃道路（即大觀
    路）相鄰，原告應知之甚詳，系爭買賣契約自應以契約所載
    內容為主（原告提出之標準層平面圖並非系爭契約之附件，
    亦非被告之廣告文宣。），被告並無債務不履行之情。遑論
    本件被告究構成「給付不能」何種類型，並未據原告詳為說
    明等語。經查：
  (一)原告主張：被告銷售員於售屋時曾向原告表示系爭房屋面向
    台北大學等情；既為被告所否認，自應由原告就前開積極、
    利己事實，負舉證之責。關此部分業據原告提出標準層平面
    圖（原證4）為 證，並聲請傳訊證人甲○○。經證人甲○○
    到庭證稱：我當時只是售屋小姐，房子是原告自己挑的，樓
    層也是，我們銷售時有一定流程，一定會給客戶看圖，當時
    我介紹時現場有樣品屋，但是沒有模型，我們有尺寸圖，當
    時是有一房、二房、三房，各多少坪，當時有拿棟別的圖給
    原告看，但是挑的部分是原告自己挑的。（提示原證4 號）
    上面有你的字嗎？有的，上面「路名、簽約、訂金、開工」
    是我的字。我是以整個基地的位置跟原告解釋，不是以房屋
    位置跟他說，原證4 也不是合約書裡面的東西。從頭到尾到
    簽完約約有一個月的時間，中間也有多次議價，我有問他為
    何不要公司的裝潢，原告說他有自己的想法，原告有就同一
    戶寫過二張訂單，二張訂單價錢不一樣，第二次有折價給他
    ，就是裝潢的部分。我根本不知道原告如何挑的，我們是訴
    求在台北大學附近很有價值，我沒有告訴原告他挑的是面對
    台北大學，我還問他為何要挑最貴的。原證4 做記號的部分
    我忘了是否是我畫的；原證4 號只是閑聊時畫的，應該以契
    約書為準；原告在93年12月12日時就把契約書帶回去，一直
    到94年1 月30日才來簽約等語。經本院調查之結果認，93年
    12月12日售屋現場既尚無模型屋，證人甲○○與原告洽談時
    於平面圖（原證4）所 為方位之註記復有錯誤，則原告主張
    ：證人甲○○當時之介紹行為有使原告誤信系爭房屋之方位
    係面向台北大學一節，應可採信。
  (二)惟93年12月12日原告既攜回系爭買賣契約書原本核閱至94年
    1 月30日簽約日止，觀諸卷附系爭房屋契約書上所附件十「
    壹樓建照變更申請圖」所載系爭房屋乃面臨八米計劃道路（
    即大觀路）；加以簽約當日現場已有如被證1 所示標示明確
    之模型屋，則原告於簽約當時是否仍誤信系爭房屋面臨台北
    大學，已非無疑。遑論，承前述，證人甲○○否認原告曾告
    知其選擇系爭房屋之主要原因肇於系爭房屋之方位，則縱證
    人甲○○之介紹有誤，原告既未提出證據證明「系爭房屋正
    面面臨台北大學」為系爭契約成立必要之點（此部分並未據
    原告依預約登記單注意事項第6 項，抑或契約第25條第2 項
    載明於本約中；即本約第1 條及附圖已詳載系爭房屋位置，
    本約之第1 條及附圖既未經兩造於締約時更改，買受標的之
    方位，自應以本約前述按建照執照及附圖約定方位為準。）
    ，則原告於簽訂本約時，縱如其主張乃相信系爭房屋面對台
    北大學而購買，亦僅能解為動機錯誤。況即便將房屋之方位
    解為交易上認為重要者，原告至多亦僅能以意思表示錯誤為
    由，撤銷買受之意思表示，惟本件亦罹1 年除斥期間（系爭
    買賣契約就買賣標的之方位已如前述於附圖中標明，原告就
    房屋方位認知與契約有異，而仍與被告訂約，錯誤之表意人
    自為「原告」；另罹於除斥期間仍有未據合法撤銷之意思表
    示，其意思表示瑕疵已經補正，契約仍合法有效，併此敘明
    ）。
  (三)即系爭房屋雖以預售屋方式銷售，然依前述既於契約第1 條
    詳載其位置及平面圖（即依建造執照及附圖所載），被告並
    依同一建造執照將建物完成興建，自無原告所指給付不能之
    情事。準此，原告依民法第256 條規定解除契約，為無理由
    。
六、綜上，原告依契約第15條第1 項、第16條第1 項及民法第25
    6 條所為解除意思表示既不合法；系爭買賣契約復無何歸責
    被告致給付不能情事，則原告依民法第249 條第3 款規定請
    求被告加倍返還定金、依民法第259 條規定請求返還已受買
    賣價金及依契約第16條第1 項約定請求賠償違約金併法定遲
    延利息，均無理由，應予駁回。
結論：原告之訴為無理由，依民事訴訟法第78條，判決如主文。
中    華    民    國    95    年    9     月    21    日
                  民事第一庭    法  官  黃信滿
以上正本係照原本作成
如對本判決上訴，須於判決送達後20日內向本院提出上訴狀
中    華    民    國    95    年    9     月    21    日
                            書記官  林月蓉


司法院資訊處製作；財團法人民間司法改革基金會備份。
